臺灣桃園地方法院行政訴訟判決　
110年度交字第428號
原      告  李怡樺  
被      告  桃園市政府交通事件裁決處
                      設桃園市○○區○○路00號7至8樓
代  表  人  張丞邦    住同上
訴訟代理人  黃一鳴律師
上列當事人間交通裁決事件，原告不服被告民國110年8月30日桃
交裁罰字第58-DG0000000號裁決，提起行政訴訟，本院判決如下
：
    主  文
原告之訴駁回。
訴訟費用新臺幣參佰元由原告負擔。
    事實及理由
壹、程序部分
一、本件原告不服被告於民國110年8月30日以桃交裁罰字第58-D
    G0000000號裁決書（下稱原處分）所為之裁決，向本院提起
    撤銷訴訟，依兩造書狀所述各節及卷內資料所示，本件事證
    已臻明確，本院認無經言詞辯論之必要，爰依行政訴訟法第
    237 條之7 之規定，不經言詞辯論而為判決。
貳、實體部分
一、事實概要：原告於110年7月10日8時22分許，駕駛其所有之
    車牌號碼000-0000號自用小客貨車（下稱系爭車輛），行經
    桃園市○○區○○路00號前之路口時，面對圓形紅燈號誌仍超越
    停止線直行通過路口，經桃園市政府警察局楊梅分局（下稱
    舉發機關）員警拍照採證後於110年7月19日以第DG0000000
    號舉發違反道路交通管理事件通知單（下稱系爭舉發單） 
    逕行舉發其違反道路交通管理處罰條例（下稱道交條例）第
    53條第1項規定，並載明應於110年9月2日前到案。嗣原告於
    110年7月28日向被告陳述意見，被告於110年8月30日仍認其
    於上開時、地，有「駕車行經有燈光號誌管制之交岔路口闖
    紅燈」之違規事實明確，乃依道交條例第53條第1項、第63
    條第1項第3款規定，以原處分裁處原告罰鍰新臺幣（下同）
    2,700元，並記違規點數3點，原處分於110年9月1日送達予
    原告。原告不服原處分，於110年9月11日向本院提起本件行
    政訴訟。
二、原告起訴主張：本件舉發日期為110年7月19日，已超過違規
    日期110年7月10日達7日以上，依道交條例第7條之1規定應
    不予舉發。且系爭車輛當時在次一路口已停下，員警怎知原
    告不是因擔心急煞導致失控而選擇於次一路口停車。且拍照
    員警距離系爭車輛當時僅有20公尺之距離，在車輛靜止時，
    為何不當場舉發，卻選擇採證後另逕行舉發，舉發程序豈無
    抵觸道交條例之規定等語。並聲明：原處分撤銷。
三、被告則以：
  ㈠按道交條例第4條第2項規定：「駕駛人駕駛車輛、大眾捷運
    系統車輛或行人在道路上，應遵守道路交通標誌、標線、號
    誌之指示、警告、禁制規定，並服從執行交通勤務之警察或
    依法令執行指揮交通及交通稽查任務人員之指揮。」、第7
    條之2第1項第1款規定：「汽車駕駛人之行為有下列情形之
    一，當場不能或不宜攔截製單舉發者，得逕行舉發：一、闖
    紅燈或平交道。」、第53條第1項規定：「汽車駕駛人，行
    經有燈光號誌管制之交岔路口闖紅燈者，處新臺幣一千八百
    元以上五千四百元以下罰鍰。」、第63條第1項第3款規定略
    以：「汽車駕駛人有下列各款所列條款之一者，除依原條款
    處罰鍰外，並予記點：三、有……第五十三條……情形之一者，
    各記違規點數三點。」。復按道路交通安全規則第102條第1
    項第1款規定：「汽車行駛至交岔路口，其行進、轉彎，應
    依下列規定：一、應遵守燈光號誌或交通指揮人員之指揮，
    遇有交通指揮人員指揮與燈光號誌並用時，以交通指揮人員
    之指揮為準。」、道路交通標誌標線號誌設置規則第170條
    第1項前段規定：「停止線，用以指示行駛車輛停止之界限
    ，車輛停止時，其前懸部分不得伸越該線」、第206條第1項
    第5款第1目規定：「行車管制號誌各燈號顯示之意義如左：
    五、圓形紅燈㈠車輛面對圓形紅燈表示禁止通行，不得超越
    停止線或進入路口。」。
  ㈡為促使駕駛人回歸於對標線之認知，同時兼顧執法技術層面
    與大眾接受程度，茲將面對圓形紅燈時超越停止線或闖紅燈
    之認定敘述如后提供參考：㈠車輛面對圓形紅燈時仍逕予穿
    越路口至銜接路段，含左轉、直行、迴轉及右轉（依箭頭綠
    燈允許行駛者除外）即視為闖紅燈之行為。㈡有繪設路口範
    圍者：車輛無視於紅燈警示，有穿越路口之意圖，而車身已
    伸入路口範圍亦視同闖紅燈；若僅伸越停止線而未達路口範
    圍者，則視為不遵守標線指示（可以處罰條例第六十條第三
    項之規定處分之）。㈢無繪設路口範圍者：以車輛無視於紅
    燈號誌，而有穿越路口之企圖，其車身並已伸越停止線並足
    以妨害其他方向人（若有行人穿越道）、車通行者亦以闖紅
    燈論處；若僅車身伸越停止線則以不遵守標線指示視之。㈣
    目前交岔路口已繪設網狀黃線區者暫以該範圍視作路口，未
    繪設者請公路主管機關依內政部警政署六十五年二月十六日
    警署交字第００二四九號函之規定視路況車況繪設路口範圍。
    ㈤另路口設有照相設施者並請有關單位依會議結論之認定標
    準配合調整以更能明確認定(參照交通部82年4月22日交路字
    第009811號函)。
  ㈢依舉發機關110年8月17日楊警分交字第1100027422號函所附
    職務報告略以：「……警員劉映均於110年7月10日8時22分許
    於楊梅區永美路79號路口執行勤務時，親眼目睹車號000-00
    00號自用小客貨車於該路口號誌燈號已轉換為紅燈時，該車
    非但未煞車停等而加速闖越路口直行違規事實明確，因該路
    段車速甚快故無法立即攔查舉發遂以拍照方式逕行舉發並無
    違誤。(單號：DG0000000)……」。復查上開函復之採證照片
    ，系爭車輛於路口燈光號誌已變換至紅燈，逕自超越停止線
    進入路口。準此，系爭車輛確有「駕車行經有燈光號誌管制
    之交岔路口闖紅燈」之違規行為甚明。又道路交通標誌、標
    線、號誌，係交通主管機關依道路交通狀況及用路人之需要
    而依法設置，故駕駛人有遵守標誌、標線、號誌指示之義務
    ，駕駛人不得僅憑其個人認知或價值判斷，或主觀認為其行
    為不致影響交通秩序、安全，而任意決定不予遵守，否則將
    使交通秩序大亂，非但影響道路交通安全及用路人權益，亦
    將使道路交通標誌、標線、號誌形同虛設。而道路設置之標
    誌，係作為管制交通及維護用路人安全極為重要之交通標誌
    ，駕駛人應予遵守。
　㈣原告主張超過7日填單違反道交條例第7條之1規定一節，惟道
    交條例第7條之1係規定民眾應於7日內檢具違規證據資料向
    警察機關檢舉，非指舉發員警應於7日內填製舉發通知單。
    另依道交條例第90條規定：「違反本條例之行為，自行為成
    立之日起；行為有連續或繼續之狀態者，自行為終了之日起
    ，逾二個月不得舉發。但汽車肇事致人受傷或死亡案件，因
    肇事責任不明，已送鑑定者，其期間自鑑定終結之日起算；
    未送鑑定而須分析研判者，逾三個月不得舉發。」，而本件
    違規時間係110年7月10日，交通警察製單時間係110年7月19
    日，顯見舉發時效並無逾2個月，符合上開法條之規定，本
    件交通警察依法舉發應無違誤，上開法條並無規定舉發通知
    單須於7日內舉發，原告之主張顯於法有所誤解。
　㈤又原告主張員警未當場攔停舉發與法規的程序牴觸一節，關
    於員警執勤地點及方式，交通法規並未設有明文之限制，均
    委由員警依據道路之設置情形、交通流量、交通事故發生頻
    率、一般用路權人之便利性、員警值勤之安全性等一切因素
    綜合判斷後，始決定執行違規取締勤務之地點，況法律要求
    駕駛人應遵守道路交通安全規則，除有維持交通順暢之公益
    目的外，本兼及有保護用路權人生命、身體、健康法益之旨
    ，實不應因執法單位有無取締行為、取締地點是否明顯、取
    締方式為何而有所不同 。且舉發員警於偶然情形下目睹駕
    駛人違規，此時實難要求員警棄其勤務於不顧而必須逐一將
    違規人當場攔停或追逐攔查。系爭車輛因有「駕車行經有燈
    光號誌管制之交岔路口闖紅燈」之情，該當道交條例第53條
    第1項規定所定要件，原處分並無違誤等語置辯。並聲明：
    原告之訴駁回。
四、本件爭點：本件逕行舉發是否符合程序？系爭車輛是否確有
    闖紅燈之違規事實？
五、本院之判斷：
  ㈠本件逕行舉發符合程序，係屬正當：
　⒈按對於違反本條例之行為者，民眾得敘明違規事實或檢具違
    規證據資料，向公路主管或警察機關檢舉，經查證屬實者，
    應即舉發。但行為終了日起逾7日之檢舉，不予舉發；汽車
    駕駛人之行為有下列情形之一，當場不能或不宜攔截製單舉
    發者，得逕行舉發：一、闖紅燈或平交道；違反本條例之行
    為，自行為成立之日起；行為有連續或繼續之狀態者，自行
    為終了之日起，逾二個月不得舉發，道交條例第7條之1、第
    7條之2第1項第1款、第90條前段分別定有明文。
　⒉次按程序不合，實體不究，此為行政罰之基本原則。又交通
    裁決訴訟，係先由舉發機關對違規行為人發動舉發程序，再
    移由裁決機關（即被告）作成裁決書之處分，則若舉發程序
    有瑕疵，即影響裁決書之效力。本件原告既起訴主張本件逕
    行舉發有逾越期限及舉發機關員警無不能或不宜當場攔截舉
    發之情事，故逕行舉發違法等情。則於實體審究前，本院即
    應先審查系爭舉發單之舉發程序是否適法。
　⒊依卷附系爭舉發單（見本院卷第74頁）之記載，本件為舉發
    機關員警在道路邊線旁自系爭車輛右後方拍照採證後所為之
    逕行舉發。而道交條例第7條之1之規範，係針對民眾採證後
    向主管機關提出檢舉之期限，而主管機關掣單舉發之期限，
    即應依道交條例第90條之規定，無發生事故者，應於違規行
    為終了之日起算2個月內為之。查本件違規日期為110年7月1
    0日，而系爭舉發單之填製日期為110年7月19日，係在違規
    行為終了之日起算2個月內，並無逾期舉發之情事，原告此
    部分指謫並非可採。
　⒋又關於是否當場不能或不宜攔截舉發乙節，按道交條例第7 
    條之2 第2 項但書各款所列違規情形，依法本得例外以「非
    固定式科學儀器」採證後逕行舉發，警察為執行前開但書各
    款違規取締，經主管核定後著制服在視野良好地點運用科學
    儀器照相、錄影以蒐證舉發，既為交通違規稽查與輕微違規
    勸導作業注意事項第五點㈠3.之規定所許。惟若員警於執勤
    中見有車輛闖紅燈或平交道，鑒於警察依法維持社會秩序之
    法定義務，情理上更無法要求警察對於該等違規行為「視而
    不見」。基於前述，交通勤務警察預先擇定處所，以照相或
    錄影方式採證，並非全然不得對闖紅燈或平交道之違規行為
    逕行舉發。至於個案上交通勤務警察之舉發是否有違道交條
    例第7 條之2 第2 項前段規定，應綜合審酌交通勤務警察當
    時所面臨主客觀環境因素，包括執行何種勤務、現場交通狀
    況、人力及器材是否適於攔截舉發等等，不能僅以該勤務係
    事先排定，遽爾認定警察對於闖紅燈違規行為逕行舉發即屬
    違誤（臺北高等行政法院107 年度交上字第379 號判決參照
    ）。
　⒌經查，依卷附舉發機關函文與員警職務報告略以該處路段車
    速甚快，無法進行攔查等語，復依採證照片所示（本院卷第
    54頁至第58頁），該路段為筆直之雙向四線車道，中央分隔
    島旁之燈桿上亦有台1線永美路之標誌牌。縱使在採證照片
    拍攝時之短時間內並未湧現大量車潮，仍可見到系爭車輛前
    有砂石車同向行駛。如員警發覺違規後發動車輛前往追截，
    勢必須與大型車輛所形成之車流間穿梭以追截系爭車輛，縱
    使能順利攔停，然該處車速較快，其他駕駛人確實有可能因
    反應不及而危害駕駛人或員警之安全。是員警根據勤務經驗
    判定該處為不宜攔截之路段，並無違背經驗法則或不可採信
    之情形。綜上，本件舉發員警在執行取締交通違規勤務前，
    已事先判斷系爭路口於當時不宜以當場舉發之方式攔停違規
    駕駛人，是其判斷結果尚無違一般公認之價值判斷標準，對
    違規車輛予以拍照逕行舉發，於法尚無不合。
  ㈡系爭車輛確有闖紅燈之違規事實，原處分裁罰並無違誤：
  ⒈按汽車駕駛人，行經有燈光號誌管制之交岔路口闖紅燈者，
    處1800元以上5400元以下罰鍰；汽車駕駛人有第53條情形者
    ，除依原條款處罰鍰外，並予記違規點數3 點，道交條例第
    53條第1 項、第63條第1 項第3 款分別定有明文。次按停止
    線，用以指示行駛車輛停止之界限，車輛停止時，其前懸部
    分不得伸越該線；行車管制號誌圓形紅燈之意義，係指車輛
    面對圓形紅燈表示禁止通行，不得超越停止線或進入路口，
    道路交通標誌標線號誌設置規則第170 條第1 項前段、第20
    6 條第5 款第1 目規定甚明。又按交通部82年4 月22日交路
    字第009811號函釋意旨認為：「為促使駕駛人回歸於對標
    線之認知，同時兼顧執法技術層面與大眾接受程度，茲將面
    對圓形紅燈時超越停止線或闖紅燈之認定敘述如後提供參考
    ：⑴車輛面對圓形紅燈時仍逕予穿越路口至銜接路段，含左
    轉、直行、迴轉及右轉（依箭頭綠燈允許行駛者除外）即視
    為闖紅燈之行為。」，上開函釋內容，除紅燈右轉部份，因
    道交條例於94年12月28日修正增訂第53條第2 項規定，而不
    再視為同條第1 項規定之闖紅燈外，其餘關於闖紅燈之認定
    標準，經核與該條例第53條第1 項規定意旨無違，本院自得
    予以酌適用。
  ⒉經查：依卷附採證照片所示（本院卷第54頁至第58頁），系
    爭車輛當時在外側車道未到達路口停止線時，其所面對之路
    口號誌已為圓形紅燈，惟其並未煞停，仍超越停止線進入路
    口並直行通過進入銜接路段，且該路口停止線繪設方式與號
    誌設置處所均屬明確可辨識，是原告駕車駛至該處，顯係在
    面對圓形紅燈號誌時仍闖越停止線並通過路口，已構成闖紅
    燈之違規行為。雖原告主張員警怎知原告不是因擔心急煞失
    控之行為，然按當事人主張有利於己之事實者，就其事實有
    舉證之責任，民事訴訟法第277條前段定有明文。又上開規
    定依行政訴訟法第237條之9、第236條、第136條之規定，於
    交通事件準用之。而原告就上開辯解未能舉證以實其說，單
    憑言詞空泛主張，顯不足採信。且舉發員警經過一定之考選
    資格與專業訓練，且其執法之對象係不特定之大眾，經立法
    政策考量結果，原則上執法人員立場具有客觀、公正與公平
    之特質，而無故意偏頗之虞。是原告前開主張，尚難憑採。
    原告有駕駛系爭車輛，行經有燈光號誌管制之交岔路口闖紅
    燈之情事，堪以認定。
六、綜上所述，原告於事實概要欄所載時、地，面對圓形紅燈號
    誌，仍超越停止線進入路口直行，自有行經有燈光號誌管制
    之交岔路口闖紅燈之情事。從而，被告依道交條例第53條第
    1 項、第63條第1 項第3 款（原處分漏載第3 款）規定，以
    原處分對原告裁處罰鍰2,700 元，並記違規點數3 點，核無
    違誤。原告訴請撤銷原處分，為無理由，應予駁回。  
七、本件事證已臻明確，兩造其餘攻擊、防禦方法及所提證據，
    經核均與判決結果不生影響，爰不一一論列，併此敘明。
八、本件訴訟費用額確定為第一審裁判費300 元，爰依行政訴訟
    法第98條第1 項規定，由敗訴之原告負擔。
中　　華　　民　　國　　111 　年　　2 　　月　　10　　日
                  行政訴訟庭　法　官　徐  培  元
上為正本係照原本作成。
如不服本判決，應於判決送達後20日內，向本院提出上訴狀並表
明上訴理由（原判決所違背之法令及其具體內容或依訴訟資料可
認為原判決有違背法令之具體事實），其未載明上訴理由者，應
於提出上訴後20日內向本院補提理由書（上訴狀及上訴理由書均
須按他造人數附繕本，如未按期補提上訴理由書，則逕予駁回上
訴），並應繳納上訴裁判費新臺幣750元。
中　　華　　民　　國　　111 　年　　2 　　月　　10　　日
                              書記官  吳  文  彤